臺灣臺北地方法院民事判決　九十年度小上字第一六五號
　　上　訴　人　甲○○○○
　　法定代理人　呂惠珠
　　法定代理人　楊玉美
　　被　上訴人　乙○○
右當事人間請求給付買賣價金事件，上訴人對於中華民國九十年十一月一日本院台北
簡易庭九十年度北小字第一八二號第一審小額判決提起上訴，本院判決如左：
    主      文
上訴駁回。
第二審訴訟費用新台幣壹仟伍佰貳拾元由上訴人負擔。
    事      實
甲、上訴人方面：本件未經言詞辯論，據上訴人所提出之書狀聲明陳述如下：
一、聲明：
（一）原判決廢棄。
（二）被上訴人應連帶給付上訴人新台幣（下同）八萬九千八百零九元，及自民國八
      十九年五月一日起至清償日止，按年息百分之五計算之利息。
二、陳述：
（一）原審駁回上訴人之訴，無非係以：被上訴人二人均否認曾將系爭買賣契約轉換
      為以車號ＫＺ─五三○號車輛加油，被上訴人均非該車輛之所有人，該車雖於
      八十九年二月二日起至同年四月四日止在上訴人處加油二十餘次，然前往加油
      及簽收均非被上訴人二人，而係訴外人江明宗，被上訴人自非該車輛於上開期
      間向被上訴人加油二十餘次之買受人等語，為其主要論據。
（二）查被上訴人向上訴人購油（加柴油），為長期而有繼續性之油品買賣約定，以
      每月十五日及月底決算，決算後買方應開立十五日內之支票付清價款，被上訴
      人雖辯稱未與上訴人訂立系爭買賣契約，惟原審九十年五月二十四日庭期，被
      上訴人圓昌化工實業股份有限公司（下稱圓昌公司）自承：「八十八年九月五
      日買賣契約書是我簽名的沒有錯，簽約是因為ＩＢ─一五○號卡車司機幫我們
      運貨，所以我們可以從運費裡面去付‧‧‧」等語，足見系爭買賣契約確為被
      上訴人所簽立，且係為幫被上訴人運貨之卡車簽立無誤，故被上訴人於原審推
      諉之詞，顯與事實不符。
（三）被上訴人自承ＩＢ─一五○號卡車車主周石墻嗣將車輛出售未再承包被上訴人
      公司運輸業務等語（見被上訴人原審九十年一月五日答辯二狀暨原審九十年五
      月二十四日筆錄），另亦自承車號ＫＺ─五三○號車輛係江明宗所有，該車於
      八十五年間即已於被上訴人公司承載貨品，而被上訴人工廠在花蓮和仁地區深
      山，礦場內之怪手、鏟裝車、發電機之用油，不是由供應商直接送貨，就是委
      託卡車司機持油桶順路到加油站加油等語（見被上訴人原審九十年三月十二日
      答辯狀）。雖其否認轉換為以車號ＫＺ─五三○號車輛加油云云，惟車號ＩＢ
      ─一五○號卡車既已不為上訴人運貨，且車號ＫＺ─五三○號卡車為被上訴人
      運貨行之有年，苟非被上訴人通知上訴人將系爭買賣契約之加油器具轉換為以
      車號ＫＺ─五三○號卡車加油，衡諸日常生活經驗法則，上訴人焉有讓車號Ｋ
      Ｚ─五三○號卡車屢次加油、積欠價金之理？況上訴人於原審早已表明被上訴
      人自八十八年九月起至少支付購油價金有六次之多，均簽發第一商業銀行支票
      支付，其中第六次簽發發票日八十九年三月一日、金額一萬三千零四十元、支
      票號碼ＱＡ0000000之支票係作為支付車號ＫＺ─五三○卡車之加油，
      而被上訴人對此並未爭執，應係自認。再者，除上開金額一萬三千零四十元之
      發票外，上訴人另行提出五紙發票，而被上訴人僅爭執其中金額四萬二千二百
      六十二元、一萬二千五百元、七千二百零七元三紙，辯稱：未予稅捐之抵付云
      云，但對另二紙及上開金額一萬三千零四十元之發票未予爭執，僅避而不談，
      顯見其虛。
（四）被上訴人稱：ＫＺ─五三○號車輛之車主江明宗，尚積欠伊貨款數十萬元未清
      ，然尚不得以被上訴人與江明宗間之事由，而將雙方間長期買賣柴油一事，推
      諉卸責。
（五）綜右，許多卷證資料顯示兩造就ＫＺ─五三○號車輛加油確有買賣之合意，縱
      因被上訴人之否認，而認上訴人就有利之事實有舉證之責，然民事訴訟法第二
      百七十七條但書規定依其情形顯失公平者，不在此限。原審判決未予斟酌上情
      ，而未適用民事訴訟法第二百七十七條但書規定，容有違背法令之處。復按行
      使權利、履行義務，應依誠實及信用方法，民法第一百四十八條第二項定有明
      文，又「誠實信用之原則，係在具體的權利義務之關係，依正義公平之方法，
      確定並實現權利之內容，避免當事人間犧牲他方利益以圖利自己，自應以權利
      及義務人雙方利益為衡量依據，並應考察權利義務之社會上作用，於具體事實
      妥善運用之方法」，最高法院八十六年度台上字第六四判決意旨可茲參照，上
      訴人經營甲○○○○，獲利微薄，實無法承受本件損失，若兩造間無買賣，上
      訴人何以不向他人請求，而自宜蘭北上向本院請求本件之給付？原審判決未審
      酌及此，亦違反上開法律規定與判決意旨，亦屬判決不適用法則之違背法令。
      綜上，爰請求廢棄原判決，並判命被上訴人應連帶給付上訴人八萬九千八百零
      九元，及自民國八十九年五月一日起至清償日止，按年息百分之五計算之利息
      。
三、證據：援用原審之立證方法。
乙、被上訴人方面：本件未經言詞辯論，被上訴人亦未提出書狀供本院參酌。
    理      由
一、按對於小額程序之第一審裁判，得上訴或抗告於管轄之地方法院，然非以其違背
    法令為理由，不得為之，民事訴訟法第四百三十六條之二十四第一項、第二項定
    有明文。而上訴狀應記載上訴理由，表明下列各款事項：一、原判決所違背之法
    令及其具體內容。二、依訴訟資料可認為原判決有違背法令之具體事實，民事訴
    訟法四百三十六條之二十五亦有明定。本件上訴人主張原審判決違反民事訴訟法
    第二百七十七條但書規定，未審酌舉證責任分配之公平性，且違反民法第一百四
    十八條第二項規定，是上訴人已經具體指摘原審判決有違背法令之處，應認上訴
    人提起本件上訴為合法，合先敘明。
二、本件應予審酌者，乃原審判決是否有上訴人所主張之違背法令情事？經查：
（一）按「當事人主張有利於己之事實者，就其事實有舉證之責任。但法律別有規定
      ，或依其情形顯失公平者，不在此限。」民事訴訟法第二百七十七條定有明文
      ，上訴人既以買賣契約關係為依據，請求被上訴人給付油品價金，其自應舉證
      證明兩造間就所欲請求價金之系爭油品確有買賣關係存在。原審判決認：就上
      訴人所提出據以請求本件油品價金之出貨單觀之，上訴人加油之對象係車牌號
      碼ＫＺ─五三○號車輛，上訴人並自承兩造間就該ＫＺ─五三○號車輛並未訂
      立購油契約。上訴人雖提出兩造間所簽立、以車牌號碼ＩＢ─一五○號卡車為
      加油車體之買賣契約書一紙為證，復主張被上訴人乙○○曾於八十八年十二月
      間通知上訴人將上開買賣契約書之加油車體轉換為車牌號碼ＫＺ─五三○號車
      輛，然此為被上訴人所否認，從而，上訴人自應就被告乙○○曾為上開通知、
      兩造間就車牌號碼ＫＺ─五三○號車輛確達成二十餘次加油買賣柴油之意思表
      示負舉證之責，惟上訴人無法舉證證明，故為上訴人敗訴之判決。核原審所為
      之舉證責任分配，並無不當之處。上訴人既為甲○○○○之負責人，其之所以
      願意讓車牌號碼ＫＺ─五三○號車輛屢次加油、積欠價金，亦可出於其自由決
      定，非定出於被上訴人乙○○之指示；又被上訴人前縱有開立支票支付上訴人
      其他油品價金之事實，亦不得以此即謂本件系爭油品亦為其所購買，是以上訴
      人以上開兩點主張兩造間就系爭油品達成買賣合意，尚難令人憑信。至於上開
      以車牌號碼ＩＢ─一五○號車輛為加油車體之買賣契約書，是否確為被上訴人
      圓昌公司所簽立，實不妨礙上開結論，與判決之結果亦無影響。此外，上訴人
      復未能指出原審之舉證責任分配有何顯失公平之處，其以原審判決違反民事訴
      訟法第二百七十七條但書規定提起上訴，實無理由。
（二）上訴人無法舉證證明兩造間就系爭油品已成立買賣契約，如同前述，上訴人因
      本件敗訴而無法請求系爭油品價金之損失，實與被上訴人無涉，更不能謂上訴
      人提起本件訴訟，即認上訴人主張為真。原審綜觀全卷事證，本於所得之心證
      而為適切判決，自無違反民法第一百四十八條第二項「行使權利、履行義務，
      應依誠實及信用方法」之規定及相關最高法院判決之處，上訴人以此為由提起
      上訴，亦無足採。
三、按小額事件之第二審判決，倘依上訴意旨足認上訴為無理由者，得不經言詞辯論
    為之，民事訴訟法第四百三十六條之二十九第二款定有明文。本件依上訴意旨足
    認原判決並無上訴人所指違背法令之情事，上訴意旨指摘原判決不當，求予廢棄
    改判，並無理由，爰不經言詞辯論而駁回之。
四、又按小額事件第一審法院為訴訟費用之裁判時，應確定其費用額，此項規定並為
    小額事件之上訴程序所準用，民事訴訟法第四百三十六條之十九第一項、同法第
    四百三十六條之三十二第一項定有明文，爰將本件訴訟費用額依後附計算書確定
    如主文第二項所示。
五、據上論結，本件上訴為無理由，依民事訴訟法第四百三十六條之三十二第一項、
    第二項、第四百四十九條第一項、第四百三十六條之二十九第二款、第四百三十
    六條之十九第一項、第七十八條，判決如主文。
中　　　華　　　民　　　國　　九十一　　年　　　九　　　月　　 三十 　　日
                                        民事第二庭審判長法  官  丁蓓蓓
                                                        法  官  洪純莉
                                                        法  官  劉素如
計算書
項        目              金  額（新台幣）
第二審裁判費              一千三百五十元
第二審送達郵費                一百七十元
合        計              一千五百二十元
右為正本係照原本作成
本件不得上訴
中　　　華　　　民　　　國　　九十一　　　年　　　九　　　月　　三十　　日
~B法院書記官　劉芳菊
